臺灣高雄地方法院刑事判決　　　　　　 110年度訴緝字第64號
公　訴　人　臺灣高雄地方檢察署檢察官
被　　　告　楊燿隆



上列被告因盜匪等案件，經檢察官提起公訴（85年度偵字第0000
0 號、85年度偵字第29505 號、85年度偵字第29506 號），本院
判決如下：
    主  文
本件免訴。
    理  由
一、公訴意旨略以：被告楊燿隆與邱春成（所涉犯嫌業經本院另
    案判處罪刑確定），共同意圖為自己不法所有，於民國85年
    5 月14日2 時30分許，在臺中市○區○○○街0 號前，見被
    害人陳基山手戴勞力士手錶，乃由邱春成持轉輪手槍1 把抵
    住被害人陳基山頭部喝令不要反抗，致使其不能抗拒，而由
    被告動手將被害人陳基山手上勞力士錶及皮包（內有信用卡
    、空白支票）取走後逃逸，同月15日2 人共持該錶前往臺中
    市大里區某當鋪典當新臺幣（下同）11萬元，同月20日被告
    將錶贖回，於同月23日再由邱春成委請不知情之黃昭一持往
    典當16萬元，得款由被告、邱春成朋分花用。又被告、邱春
    成基於前開意圖為自己不法所有之概括犯意，並與黃昭一（
    所涉犯嫌業經本院另案判處罪刑確定）基於共同之犯意聯絡
    ，於85年6 月20日先由邱春成、黃昭一至黃昭一住處拿取水
    果刀1 支、玩具手槍1 把，再前往臺中與被告會合，於同日
    22時20分許，至臺中市○○路0 號4 樓電梯口，先由被告在
    樓梯口把風由邱春成、黃昭一分別持槍及刀抵住被害人陳威
    宏頭部及腰部，喝令被害人陳威宏夫婦不得出聲，並以膠帶
    矇住2 人眼睛，隨之3 人將被害人陳威宏夫婦強押進入同樓
    空房間內，綑綁2 人手腳，致使被害人陳威宏夫婦不能抗拒
    而強取其身上財物（男女勞力士手錶各1 只、K 金項鍊、身
    分證、汽機車駕照、信用卡、金融卡、現金8 萬3 千元），
    得手後，邱春成3 人至臺中市○○路00號被告住處朋分現金
    。同年6 月22日邱春成、黃昭一共同持男用勞力士手錶至周
    家玉經營之金龍當鋪，由邱春成持被害人陳威宏身分證件進
    入該當舖內，將手錶交予周家玉之弟周家祥（贓物部分經檢
    察官另行偵結）典當28萬元，得款花用。嗣於同年11月2 日
    邱春成騎用贓車為警查獲，並據其供述循線查獲上情。因認
    被告涉犯廢止前懲治盜匪條例第5 條第1 項第1 款之普通盜
    匪罪嫌、修正前槍砲彈藥刀械管制條例第7 條第4 項之非法
    持有手槍罪嫌，並認上開各罪有牽連犯、連續犯關係，應從
    一重之普通盜匪罪嫌處斷等語。
二、新舊法比較：
  ㈠懲治盜匪條例部分
    按懲治盜匪條例已於91年1 月30日公布廢止，刑法第330 條
    第1 項加重強盜罪並經同日修正公布，行為時有效之懲治盜
    匪條例及刑法同有處罰之規定，因懲治盜匪條例為刑法之特
    別法，依特別法優於普通法之法律適用原則而適用該條例，
    該條例廢止後，自應回歸適用刑法之相關規定。又懲治盜匪
    條例之廢止，刑法之相關法條之修正係同時公布，立法目的
    旨在以修正後之刑法相關法條取代該條例部分相關法條，因
    此修正前之刑法相關法條並非中間法，即不生比較適用中間
    法之問題。就上開條例之盜匪罪而言，該條例雖已廢止，因
    廢止前後均有刑罰規定，自屬刑法第2 條第1 項之行為後法
    律有變更，而非犯罪後之法律已廢止其刑罰，自應就行為時
    有效之懲治盜匪條例與裁判時之修正後刑法之相關規定比較
    適用（最高法院91年度台上字第835 、1305號刑事判決意旨
    參照）。本件被告被訴攜帶兇器、以強暴方法致使不能抗拒
    而取他人之物，原應適用懲治盜匪條例第5 條第1 項第1 款
    之盜匪罪，該條例廢止後，即應適用修正後刑法第330 條第
    1 項之加重強盜罪論科。而廢止前懲治盜匪條例第5 條第1
    項第1 款之盜匪罪，其法定刑為「無期徒刑或7 年以上有期
    徒刑」；修正後刑法第330 條第1 項之加重強盜罪，其法定
    刑為「7 年以上有期徒刑」，經比較新舊法結果，廢止前懲
    治盜匪條例第5 條第1 項第1 款之法定最重本刑顯較不利於
    被告，自應適用91年1 月30日修正後之刑法第330 條第1 項
    加重強盜罪。
  ㈡槍砲彈藥刀械管制條例部分
    被告行為後，槍砲彈藥刀械管制條例第7 條第4 項於86年11
    月24日修正公布，自同年11月26日施行，並將法定刑度自「
    1 年以上，7 年以下有期徒刑」提高為「5 年以上有期徒刑
    ，併科新臺幣1 千萬元以下罰金」，經比較新舊法結果，以
    86年11月24日修正前之槍砲彈藥刀械管制條例第7 條第4 項
    規定對於被告較為有利。
  ㈢牽連犯部分
    刑法第55條後段牽連犯之規定於95年7 月1 日施行後業已刪
    除，此刪除雖非犯罪構成要件之變更，但顯已影響被告刑罰
    之法律效果，自屬法律有變更，被告就被害人陳基山部分所
    為普通盜匪與非法持有手槍罪嫌，如依修正前刑法，有方法
    、目的之牽連關係，應以一罪論，如依修正後刑法，已無牽
    連犯之規定，則應分論併罰，經比較新舊法適用結果，應適
    用被告行為時即刪除前刑法第55條後段規定論以牽連犯，較
    為有利。
  ㈣連續犯部分
    刑法第56條連續犯之規定於95年7 月1 日即修正新法施行後
    業已刪除，此刪除雖非犯罪構成要件之變更，但顯已影響被
    告刑罰之法律效果，自屬法律有變更，被告所為上開兩次普
    通盜匪罪嫌，如依修正前刑法，為連續犯，應以一罪論，並
    得加重其刑至2 分之1 ，如依修正後刑法，已無連續犯之規
    定，則應分論併罰，經比較新舊法適用結果，應適用被告行
    為時即刪除前刑法第56條規定論以連續犯，較為有利。
  ㈤追訴權時效部分
    被告行為後，刑法關於追訴權時效之規定先後歷經兩次修正
    ，分別為94年1 月7 日修正、同年2 月2 日公布、95年7 月
    1 日施行，及108 年12月6 日修正、同年12月31日公布、10
    9 年1 月2 日施行，且參酌刑法施行法第8 條之1 明定：「
    於中華民國94年1 月7 日刑法修正施行前，其追訴權或行刑
    權時效已進行而未完成者，比較修正前後之條文，適用最有
    利於行為人之規定。於108 年12月6 日刑法修正施行前，其
    追訴權或行刑權時效已進行而未完成者，亦同」，故於新法
    施行後，即應為新舊法之比較。查被告行為後，刑法業經修
    正如前述，而修正前、中、後之刑法第80條、第83條關於追
    訴權時效期間及其停止原因等規定不同，其中新法第80條第
    1 項將時效期間大幅拉長，且停止原因視為消滅之經過期間
    較長，較之舊法即被告行為時法（94年1 月7 日修正前）自
    屬對行為人不利，比較結果，自以94年1 月7 日修正前刑法
    第80條、第83條之規定較有利於被告。
三、按案件時效已完成者，得不經言詞辯論，逕行諭知免訴之判
    決，刑事訴訟法第302 條第2 款、第307 條分別定有明文。
    查本件被告就其被訴事實，應從一重適用91年1 月30日修正
    後之刑法第330 條第1 項之加重強盜罪，其法定刑為「7 年
    以上有期徒刑」，均如前述。而依據被告行為時即95年7 月
    1 日刑法修正施行前之刑法第80條第1 項第1 款規定，追訴
    權時效為20年，本件追訴權時效應自行為終了時之85年6 月
    20日起算20年，加計因通緝而停止之5 年（20年之4 分之1
    ）期間，及開始實施偵查之日即85年11月20日（見臺灣高雄
    地方檢察署85年度偵字第27328 號卷之收案日期章）至本院
    發布通緝日即86年6 月4 日止之6 月15日期間，並扣除檢察
    官提起公訴即85年12月19日起至繫屬本院之日即85年12月31
    日止之12日期間（係在偵查終結後，而無偵查行為，且在本
    院繫屬前，而無審判程序之進行，該12日之期間，追訴權時
    效應繼續進行，並自時效停止進行期間予以扣除），是本案
    追訴權時效完成日應為110 年12月23日（85年6 月20日+20
    年+5年+6月15日- 12日）。從而，被告所犯上開罪嫌之追訴
    權時效既已完成，依前揭說明，本件爰不經言詞辯論，逕為
    免訴判決之諭知。
據上論斷，應依刑事訴訟法第302 條第2 款、第307 條，刑法第
2 條第1 項，判決如主文。
本案經檢察官黃蕙芳提起公訴。
中    華    民    國   111    年    2     月    7     日
                  刑事第八庭    審判長法  官  林英奇
                                      法  官  何一宏
                                      法  官  黃傳堯
以上正本證明與原本無異。
如不服本判決應於收受判決後20日內向本院提出上訴書狀，並應
敘述具體理由。其未敘述上訴理由者，應於上訴期間屆滿後20日
內向本院補提理由書(均須按他造當事人之人數附繕本)「切勿逕
送上級法院」。
中    華    民    國   111    年    2     月    7     日
                                      書記官  黃振羽